【裁判字號】    89,上訴,1679
【裁判日期】    900119
【裁判案由】    偽造文書等
【裁判全文】
臺灣高等法院高雄分院刑事判決          八十九年度上訴字第一六七九號
    上  訴  人
    即  被  告  乙○○
右上訴人因偽造文書等案件，不服臺灣屏東地方法院八十九年度訴字第四五八號，中
華民國八十九年九月三十日第一審判決（起訴案號：臺灣屏東地方法院檢察署八十九
年度偵字第三八四一號），提起上訴，本院判決如左：
      主      文
上訴駁回。
      事實及理由
一、本案經本院審理結果，認第一審判決認事用法及量刑均無不當，應予維持，並引
    用第一審判決書記載之事實、證據及理由。
二、被告上訴意旨略以伊無不法所有意圖，該筆保險費告訴人已同意轉為借款云云；
    但查刑法上之侵占罪為即成犯；本案要保人吳秋媛始終未有解約之意，已據吳女
    供甲，故被告未將保險費繳回保險公司，其侵占罪已完成，縱事後要保人同意收
    取被告所簽之本票，做為債權憑證，要與被告已成立之侵占罪無關，故被告上訴
    無理由，應予駁回。
據上論斷，應依刑事訴訟法第三百六十八條、第三百七十三條，判決如主文。
本案經檢察官邱榮藏到庭執行職務。
中    華    民    國      九十      年       一       月       十九     日
                              臺灣高等法院高雄分院刑事第九庭
                                  審判長法官  張甲松
                                        法官  任森銓
                                        法官  江泰章
右正本證甲與原本無異。
檢察官如不服本判決，應於判決送達後十日內向本院提出上訴狀，其未述理由者並
應於提出上訴狀後十日內向本院補提理由書（應附繕本)。
被告不得上訴。
                                      書記官  黃一秋
中    華    民    國      九十      年       一       月       二十     日
                                                                     Ａ
臺灣屏東地方法院刑事判決                          八十九年度訴字第四五八號
    公  訴  人  臺灣屏東地方法院檢察署檢察官
    被      告  乙○○  男四十四歲（民國○○○年○月○日生）
                        住屏東縣內埔鄉○○路八號
        身分證統一編號：Ｚ000000000號
右被告因偽造文書等案件，經檢察官提起公訴（八十九年度偵字第三八四一號）本院
判決如左：
    主  文
乙○○意圖為自己不法之所有，而侵占對於業務上所持有之物，處有期徒刑柒月。
    事  實
一、乙○○係臺灣人壽股份有限公司（下稱臺灣人壽公司）保險業務員，負責招攬保
    險業務及向客戶收取繳納之保險費。民國八十九年一月二十七日，乙○○在屏東
    縣萬巒國小向吳秋媛招攬人壽保險，並由吳秋媛當場給付乙○○保險費新台幣（
    下同）十五萬元，詎乙○○於收取上揭款項後，竟意圖為自己不法之所有，將上
    開保險費侵占入己，而未繳回臺灣人壽公司，嗣因吳秋媛遲未取得保險契約，而
    向臺灣人壽公司反應，始知上情。
二、案經臺灣人壽股份有限公司告訴臺灣高雄地方法院檢察署呈請臺灣高等法院高雄
    分院檢察署移轉臺灣屏東地方法院檢察署檢察官偵查起訴。
    理  由
一、訊據被告乙○○固坦認有於上揭時地向證人吳秋媛招攬人壽保險，並收取證人吳
    秋媛交付之十五萬元保險費，且未將收取之保險費繳回臺灣人壽公司之事實不諱
    。然矢口否認有何業務侵占之犯行，辯稱：吳秋媛當日即通知退保，伊並向吳秋
    媛借得上開保險費，才未將款項繳回公司云云。惟查，右揭事實，業據告訴人曾
    益武及證人吳秋媛於本院審理時證述甲確，復有被告出具之暫收款證甲單一紙在
    卷足憑。而吳秋媛並未通知被告退保，亦未將上開款項出借予被告等情，並迭據
    證人吳秋媛於偵、審中證稱一致。參以證人吳秋媛如有退保及出借款項之情事，
    當無再向臺灣人壽公司查詢保險事宜，是被告上開辯稱，顯係推卸之詞，不足採
    信。罪證甲確，被告之犯行已堪認定。
二、查被告乙○○為臺灣人壽公司之保險業務員，負責招攬保險業務及收取客戶繳納
    保費之工作，為從事業務之人，其侵占業務上所持有之前開款項，核其所為，係
    犯刑法第三百三十六條第二項之業務侵占罪。爰審酌被告犯罪之動機、目的、手
    段、所侵占款項十五萬元、尚未將與款項返還吳秋媛及犯後否認犯行等一切情狀
    ，量處如主文所示之刑。
三、公訴意旨另以：被告乙○○向證人吳秋媛招攬保險收取保險費十五萬元時，偽造
    臺灣人壽公司之暫收款證甲單一紙交予證人吳秋媛，以示確認其收受該款項無誤
    ，足以生損害於臺灣人壽公司及證人吳秋媛，因認被告此部分所為涉犯行使偽造
    私文書罪嫌。惟按犯罪事實應依證據認定之，無證據不得推定其犯罪事實。刑事
    訴訟法第一百五十四條定有甲文。又刑法處罰偽造文書罪之主旨，所以保護文書
    之實質的真正，故不僅作成之名義人須出於虛捏或假冒，即文書之內容，亦必出
    於虛構，始負偽造之責任。最高法院二十年上字第一○五○號判例可資參照。經
    查，被告係臺灣人壽公司之保險業務員，負責招攬保險及收取客戶繳納之保險費
    等情，業經被告供稱在卷，核與告訴人曾益武即臺灣人壽公司高雄地區業務經理
    於本院審理時所述相符，是被告自有收取客戶繳納保險費之權限。次查證人吳秋
    媛復證稱向被告投保時，交付保險費十五萬元予被告，被告並開立臺灣人壽公司
    之暫收款證甲單一紙用以為業經收取款項之證甲。是被告開立上開暫收款證甲單
    尚屬有據，即非虛構。揆諸前揭說甲，核與偽造文書之構成要件不符，是公訴人
    認被告此部分所為涉有行使偽造文書罪即有未合，此外復查無其他證據證甲被告
    確有公訴人所指此部分之犯行，惟公訴意旨認此部分與前揭論罪科刑之業務侵占
    罪間有方法結果之牽連犯關係，屬裁判上之一罪，爰不另為無罪之諭知。
據上論斷，應依刑事訴訟法第二百九十九條第一項前段，刑法第三百三十六條第二項
、罰金罰鍰提高標準條例第一條前段，判決如主文。
本案經檢察官潘國威到庭執行職務。
中      華      民      國     八十九     年      九     月     三十    日
                                      臺灣屏東地方法院刑事第二庭
                                                 法  官  林昌義
右正本證甲與原本無異。
對於本判決如有不服應於收受送達後十日內向本院提出上訴書狀上訴於台灣高等法院
高雄分院並按他造當事人之人數附具繕本。
                                                 書記官  丁廣飛
中      華      民      國     八十九     年      九     月     三十    日
附錄本案論罪科刑法條全文
刑法第三百三十六條第二項
對於業務上所持有之物，犯前條第一項之罪者，處六月以上五年以下有期徒刑，得併
科三千元以下罰金。


司法院資訊處製作；財團法人民間司法改革基金會備份。
